臺灣桃園地方法院刑事判決　　　　　　　　　　　　　九十一年度易字第一一號
　　公　訴　人　臺灣桃園地方法院檢察署檢察官
　　被　　　告　丁○○
　　被　　　告　丙○○○
　　被　　　告　乙○○
右被告等因詐欺案件，經檢察官提起公訴（九十年度偵字第一四二三五號），本院判
決如左：
    主  文
丁○○、丙○○○、乙○○共同連續意圖為自己不法之所有，以詐術使人將本人之物
交付，丁○○，處有期徒刑壹年；丙○○○、乙○○，均處有期徒刑陸月，如易科罰
金，均以參佰元折算壹日。
    事  實
一、丁○○係位於台北市○○○路○段九十九號綺華珠寶有限公司（以下稱綺華公司
    ）之負責人，其妻丙○○○在公司內擔任管理帳務、招呼客人等工作，其子乙○○則在公司內擔任點收貨物及出貨予客戶之工作，三人均實際參與公司之營運。
    詎渠三人明知自民國八十九年間起，綺華公司已因經營不善，周轉困難，而無支
    付貨款之能力，竟仍共同基於意圖為自己不法所有之犯意聯絡，並基於概括犯意
    ，自八十九年五月二十五日起，至同年八月十五日止，佯以鑽石銷路良好，而向
    甲○○○所經營位於台北市○○○路○段二三八巷九號一樓之「宏星珠寶公司」
    密集訂購大批鑽石，致甲○○○不疑有他，而依渠等所訂，送貨至綺華公司，渠
    等於簽收貨物後，即交付丁○○或乙○○所簽發之支票或本票，以取信甲○○○
    ，總計渠等於該期間內所訂購之貨物總價為新台幣（下同）三百三十二萬六千七
    百元（公訴人誤載為三百三十三萬零七百元）。嗣於同年八月十四日，丁○○再
    向甲○○○訂購總價一百五十萬元之鑽石一批，經乙○○親自前往甲○○○店內
    簽收後，丁○○旋即指示乙○○將該批鑽石送往台北市○○○路○段九四號「萬
    元當舖」典當，甲○○○聞訊後乃自掏腰包以五十萬元將該批鑽石贖回。而綺華
    公司旋於同年九月間結束營業，丁○○隨即避走大陸。且丁○○、乙○○所簽發
    之票據，經屆期提示均不獲付款，甲○○○始知受騙。
二、案經甲○○○訴由台灣板橋地方法院檢察署呈請台灣高等法院檢察署令轉台灣桃
    園地方法院檢察署檢察官偵查起訴。
    理  由
一、訊據被告丁○○、丙○○○、乙○○對於積欠告訴人甲○○○鑽石貨款三百三十
    二萬六千七百元，及於八十九年八月十四日訂購一百五十萬元鑽石一批，尚未付
    款，被告乙○○於同日上午簽收告訴人所交付之鑽石後，即於同日下午將之典當
    一節，供認不諱，然均矢口否認涉有右揭詐欺取財犯行。被告丁○○辯稱：伊與
    告訴人自八十六年間即已開始交易，交易金額甚高，並非近期密集訂購大批鑽石
    ，係因公司週轉不靈而無法付款，並非故意詐騙告訴人；被告丙○○○辯稱：公
    司係由丁○○經營，伊僅於負責丁○○不在時才負責簽收鑽石，並不清楚公司之
    資金流向，亦未與丁○○共同詐騙告訴人云云；被告乙○○則辯稱：伊並不懂鑽
    石，每次均係丁○○與告訴人聯絡好後，才由伊去取貨，伊並知道八月十四日拿
    去典當之鑽石，就是當天早上向告訴人取得之鑽石，亦未與丁○○共同詐騙告訴
    人云云。惟查：
    （一）右揭犯罪事實業據告訴人甲○○○於偵查、審理中指訴甚詳。而被告所經
          營之綺華公司，與告訴人甲○○○所經營之宏星珠寶公司，於八十七年、
          八十八年間，全年交易金額分別約一百二十零三千一百六十元、一百四十
          六萬五千二百元，此有告訴人提出之年度各月份交易金額、筆數統計表一
          份在本院卷可稽。又被告於八十九年五月二十五日至同年八月十五日止，
          所訂購之鑽石而交付之支票共十五張，總額約二百八十三萬一千八百元、
          本票共四張，總額約四十九萬七千七百元，兩者合計金額為三百三十二萬
          六千七百元（票載發票日約訂貨日之後七十五天到三個月，即遭退票之票
          據發票日為同年九月九日至十月二十六日），此亦有告訴人庭呈之附表二
          份、估價單十三份及支票、本票、退票理由單影本在卷可憑，上情復經被
          告等人當庭確認無訛（見本院九十一年三月二十八日審理筆錄）。參諸上
          開交易情狀，雙方於八十七、八十八年間分別僅交易約一百二十萬元、一
          百四十萬元，然八十九年間自五月二十五日至八月十五日止，不到三個月
          期間內即交易高達三百三十餘萬元，而同年八月十四日簽收後隨即典當之
          該批鑽石，單筆交易即高達一百五十萬元，遠逾雙方於八十六年、八十七
          年各全年交易總額。是告訴人所稱被告於該期間內有不尋常之密集訂貨情
          形，洵堪採信，被告等人空言否認謂交易正常云云，不足為採。
    （二）又綺華公司於八十九年年初間已陷於周轉不靈，並自同年八月底開始退票
          等情，業據被告丁○○自承：「八十九年初左右開始周轉有點困難」、「
          （當時經濟狀況如何？）不好，為了軋票周轉，賤賣鑽石」、「賣掉（鑽
          石）後部分清償貨款，部分還別人的債務」、「（為何把鑽石拿到當鋪點
          當？）為了軋票」等語（見台灣板橋地方法院檢察署九十年度偵字第一四
          ０七號偵查卷第二十頁、本院九十一年二月二十六日審理筆錄）。是被告
          等人係自八十九年初起即知資金週轉困難，且自同年八月間起即有跳票之
          情事，被告顯可預見在票載發票日，並無兌現之可能，仍以簽發屆期顯無
          兌現可能之支票，用以取信告訴人，騙得告訴人售出鑽石，是被告三人顯
          係意圖為自己不法之所有，詐取告訴人財物，被告辯稱並非有意行騙告訴
          人一節，難堪採信。
    （三）被告丁○○、乙○○均坦承於八十九年八月十四日向告訴人甲○○○訂購
          一百五十萬元鑽石一批，經被告乙○○於同日上午前往告訴人店內簽收，
          隨即再由被告丁○○交代被告乙○○於同日下午將之持往典當等情，並有
          被告乙○○簽收之估價單、「萬元當舖」當票各一紙附卷可稽。稽之被告
          乙○○甫於同日上午簽收該筆鑽石，即立刻於下午持往當鋪典當，而該批
          鑽石批發市價即達一百五十萬元，數量甚多，價值不菲，若謂被告乙○○
          不知係同一批鑽石，實難置信。復參諸被告丁○○於交代其子乙○○典當
          前，已事先聯絡當舖，約定典當之金額，而所獲得之當款隨即用以支應當
          日到期票據，足見渠等於向告訴人訂購、簽收該批鑽石時，早有持往典當
          周轉之謀議，而渠等既知斯時公司經濟已陷困頓，已無支付該筆貨款能力
          ，竟仍訂購高達一百五十萬元之鑽石，並事先隱瞞告訴人將所訂鑽石持往
          典當之情（若被告事先告知欲將所訂鑽石持往典當，告訴人豈可能同意出
          貨？），渠等有詐欺取財之犯意，灼然明甚。
    （四）再被告丁○○固為綺華公司之實際負責人，而被告丙○○○為其妻，被告
          乙○○為其子，被告丙○○○並負責管理帳務、簽收貨物，被告乙○○並
          負責向告訴人簽收鑽石，三人實際上均有負責綺華公司之營運乙節，業據
          告訴人甲○○○指述：「丁○○跟我訂貨，乙○○八十八年九月以後就幫
          忙去我們公司取貨，有時送貨去，丁○○不在時，就由乙○○或丙○○○
          簽收，他們三人也都在店裡顧店，他們公司的帳都是丙○○○在管理的，
          因為丙○○○跟我說她在跑銀行的，我在他店裡有聽到丙○○○跟銀行的
          在聯絡，她也有叫我幫她借錢。」等語稽詳（見本院九十一年二月二十六
          日審理筆錄）。參諸被告丙○○○、乙○○既擔任店內管理帳務、簽收貨
          物之工作，加以，乙○○並提供伊所有之支票帳戶，供綺華公司給付鑽石
          貨款使用，而告訴人於八十九年八月十四日交付之鑽石復由被告乙○○持
          至當舖典當，參以渠二人與被告丁○○為同居之親人，簽收如鑽石等如此
          高價之貨品，並簽發多筆高額之票據，渠等辯稱對公司之財務狀況並不清
          楚，而無共同詐欺犯意聯絡云云，自無足信。
    （五）至於被告雖聲請傳喚證人到庭，然均未陳報證人地址，憑供本院傳訊，經
          本院諭令定期陳明，仍置之不理，殊屬不該。況且被告所聲請傳喚之證人
          ，係為證明該等證人於八十八年、八十九年間曾積欠貨款未清償，然縱使
          如此，被告等明知該等債權求償不易，綺華公司已因此陷於周轉不靈，在
          己身已無法繼續清償鑽石貨款之情況下，竟仍繼續大肆向告訴人訂貨，益
          足證明渠等確有詐欺之犯意，附此敘明。
    （六）綜上各情，被告三人上開所辯，均係事後圖卸之詞，不足採信，其等無付
          款之意思，卻積極要求告訴人提高交易信用額度，大量訂貨並以遠期支票
          付款，結果支票屆期均遭退票，而被告丁○○隨即將公司結束營業，避走
          大陸，迄今仍未清償上開貨款，是其等詐欺犯行明確，均應依法論科。
二、查被告丁○○、丙○○○、乙○○共同意圖為自己不法之所有，以無法兌現之支
    票取信他人，向告訴人詐購鑽石得逞，核其等所為，均係犯刑法第三百三十九條
    第一項之詐欺取財罪。被告三人間就上揭犯行，有犯意之聯絡及行為之分擔，皆
    為共同正犯。而被告三人多次詐欺犯行，時間緊接，方法相同，觸犯構成要件相
    同之罪名，顯係基於概括犯意為之，應依連續犯規定論以一罪，並均依法加重其
    刑。再者，被告丙○○○、乙○○於行為後，刑法業於民國九十年一月十日修正
    ，並自同年月十二日起生效，原刑法第四十一條「犯最重本刑為三年以下有期徒
    刑以下之刑之罪，而受六月以下有期徒刑或拘役之宣告，因身體、教育、職業或
    家庭之關係，執行顯有困難者，得以一元以上三元以下折算一日，易科罰金」，
    已修正為「犯最重本刑為五年以下有期徒刑以下之刑之罪，而受六個月以下有期
    徒刑或拘役之宣告，因身體、教育、職業、家庭之關係或其他正當事由，執行顯
    有困難者，得以一元以上三元以下折算一日，易科罰金。但確因不執行所宣告之
    刑，難收矯正之效，或難以維持法秩序者，不在此限。併合處罰之數罪，均有前
    項情形，其應執行之刑逾六月者，亦同」，經比較新舊法，以新法有利於被告，
    依刑法第二條第一項前段之規定，自應依修正後刑法處斷。爰審酌被告三人犯罪
    之動機、目的、手段及告訴人所生損害金額非低、迄未與告訴人達成和解，並犯
    後尚不知悔悟，猶否認犯罪，兼衡之被告丁○○為主要負責人等一切情狀，分別
    量處如主文所示之刑，並就被告丙○○○、乙○○部分，均諭知易科罰金之折算
    標準，以示懲儆。
據上論斷，應依刑事訴訟法第二百九十九條第一項前段，刑法第二條第一項前段、第
二十八條、第五十六條、第三百三十九條第一項、修正後刑法第四十一條第一項，罰
金罰鍰提高標準條例第一條前段、第二條，判決如主文。
本案經檢察官王以文到庭執行職務。
中      華      民      國    九十一    年      五      月     十四     日
                              臺灣桃園地方法院刑事第一庭
                                  法  官  陳  永  來
右正本證明與原本無異。
如不服本判決，應於判決送達後十日內向本院提出上訴狀( 應附繕本 )，上訴於
臺灣高等法院。
                                  書記官  洪  明  媚
中      華      民      國    九十一    年      五      月     十五     日
附錄本判決論罪科刑法條：
刑法第三百三十九條第一項
 (普通詐欺罪)
意圖為自己或第三人不法之所有，以詐術使人將本人或第三人之物交付者
，處五年以下有期徒刑、拘役或科或併科一千元以下罰金。
